臺灣高等法院刑事裁定
110年度抗字第278號
抗  告  人
即  受刑人  許明郎





上列抗告人因聲請定其應執行之刑案件，不服臺灣新北地方法院
109年度聲字第4559號，中華民國109年12月10日第一審裁定（聲
請案號：臺灣新北地方檢察署109年度執聲字第3364號），提起
抗告，本院裁定如下：
    主  文
抗告駁回。
    理  由
一、原裁定意旨略以：本件受刑人即抗告人許明郎（下稱抗告人
    ）所犯如附表編號1至10所示犯罪，均經確定在案，有各該
    判決書及本院被告前案紀錄表在卷可稽，是抗告人所犯上開
    各罪乃於裁判確定前犯數罪；又抗告人所犯如附表所示各罪
    雖有得易科罰金與不得易科罰金之罪，然抗告人業於民國10
    9年10月12日請求檢察官就如附表編號1至7、10所示得易科
    罰金之罪刑，與如附表編號8、9所示不得易科罰金之罪合併
    定應執行刑，有抗告人出具之定刑聲請切結書1份在卷可稽
    ，揆諸上揭條文規定，即應由原審檢察官聲請法院依刑法第
    51條規定定其應執行刑。茲聲請人以原審法院為前揭案件犯
    罪事實最後判決之法院，聲請定其應執行之刑，原審法院審
    核認聲請為正當，應予准許。爰審酌抗告人所犯各罪之犯罪
    類型、動機、情節及行為次數等情狀後整體評價其應受矯治
    之程度，兼衡責罰相當與刑罰經濟之原則，並佐以附表編號
    1至9所示9罪曾經定應執行刑為有期徒刑2年5月乙情，定其
    應執行之刑為有期徒刑2年9月。又抗告人所犯如附表編號1
    至7、10所示之罪，雖原得易科罰金，但因與如附表編號8、
    9所示不得易科罰金之罪併合處罰，故無再諭知易科罰金折
    算標準之必要，併此敘明等語。
二、抗告意旨略以：
  ㈠按刑法第51條第5款數罪併罰，明文規定「宣告多數有期徒刑
    者，於各刑中最長刑期以上，各刑合併之刑期以下，定其刑
    期。」數罪併罰關於應執行刑之量定，係屬法院自由裁量之
    事項，法院所為有期徒刑之酌定，如未逾越上開規定之外部
    界限及定應執行刑之恤刑目的無悖於量刑之合理性，合乎責
    任原則，即不得指為違法（最高法院101年度台上字第5426
    號判決意旨參照）；又刑法修正將連續犯、常業犯規定悉予
    刪除，考其立法目的，係基於刑罰公平原則考量，杜絕僥倖
    犯罪心理，並避免鼓勵犯罪之誤解，乃改採一行為一罪一罰
    。是定其刑期時，除仍應就各別刑罰規範之目的、輕重罪間
    體系之平衡、整體犯罪非難評價、各行為彼此間之偶發性、
    與被告前科之關聯性、各行為所侵害法益之專屬性或同一性
    、數罪對法益侵害之加重效應、罪數所反映之被告人格特性
    與犯罪傾向等，為綜合判斷外，尤須參酌上開實現刑罰公平
    性，以杜絕僥倖、減少犯罪之立法意旨，為妥適之裁量（最
    高法院100年度台上字第5342號判決意旨參照）。
　㈡法律上屬於自由裁量事項，尚非概無法律性之拘束，在法律
    上有其外部界限及內部界限。前者法律之具體規定，使法院
    得以具體選擇為適當裁判，此為自由裁量之外部界限。後者
    法院為自由裁量時，應考量法律之目的，法律秩序之理念所
    在，此為自由裁量之內部界限。法院為裁判時，二者均不得
    有所踰越。在數罪併罰而有二裁判以上，應定其應執行刑之
    案件，法院所為刑之酌定，固屬自由裁量事項，然對於法律
    之內、外部界限，仍均應受其拘束（最高法院94年度台非字
    第21號判決要旨參照）。又最高法院93年度台上字第3746號
    刑事判決謂：「刑之量定，固為實體法上賦予法院得為自由
    裁量之事項，但此項職權之行使，並非得恣意為之，仍應受
    比例原則、平等原則、罪刑相當原則之支配，審酌刑法第五
    十七條所列各款應行注意事項及一切情狀為之，使輕重得宜
    ，罰當其罪，以符合法律授權之目的」，否則其判決即非適
    法，刑事審判之量刑，旨在實現刑罰分配正義，使罪當其罪
    ，以契合人民之法律情感。
　㈢依數罪併罰在定其應執行刑之際，自應再為應執行刑的決定
    ，亦屬一種特別的量刑過程，其考量結果並非單純表示一種
    數罪刑度的總和而已，而是再次對於同一行為人責任之檢視
    ，相較刑法第57條定有科刑時應審酌之事項，此項規定係對
    於一般犯罪行為之裁量而言，而合併刑之宣告，則屬一種對
    犯罪人本身及其所犯之各種犯罪的綜合判斷。申言之，定執
    行刑的宣告，並非在法定範圍之內自由裁定，應注意行為人
    從其犯數罪所反映的人格特性及考量刑法目的相關刑事政策
    ，妥為宣告（蘇俊雄大法官就有期徒刑之應執行刑問題為以
    上之見解）。而刑法之功能中，除一般預防及特別預防之外
    ，更重要的是行為人再社會化及具體之社會保護作用，否則
    加諸過度刑罰於被告，徒僅造成責任報應，去實現一個未知
    、抽象之正義；因此，是否為被告長期性監禁宣告之同時，
    應一併考量被告犯案情節對社會之衝擊，並注意此舉是否造
    成被告更生絕望之心理影響，使得被告的人格遭受到完全性
    之抹滅；法官無法以所謂「治亂世用重典」之理由加重刑罰
    ，以圖遏止歪風，不能過度強調所謂一般預防之刑罰目的；
    實則，就人性尊嚴及人權之思想而言，任何一個人均非他人
    之工具，以加重被告之刑罰作為達到阻嚇其他人犯罪之手段
    ，被告已淪為教化社會大眾之工具，喪失了作為一個人主體
    性，這均與我國刑事政策之立法有違。凡此即構成最高法院
    所揭示「內部界限」之意義。
　㈣再按刑法第50條數罪併罰所規定之定執行刑模式，是保證充
    分評價與不過度評價之方法，從第50條各款之規定觀之，可
    知無期徒刑不能變成死刑，有期徒刑不能形同無期徒刑，以
    有期徒刑為例，如果有期徒刑之執行過長，即與無期徒刑無
    異，會變成過度評價；再者，國家使用刑罰懲罰或矯治犯罪
    ，必須考慮手段之效益，使用過度之刑罰，會使邊際效益遞
    減，未必能達到目的，卻造成犯罪管理之過度花費，這正是
    刑罰經濟之思考；在上述雙重意義之下，數罪合併定執行刑
    之制度，不是技術問題，內部功能是依據罪責相當原則，進
    行充分而不過度評價，外部功能則是實現刑罰經濟之功能（
    參酌許玉秀大法官就司法院大法官會議第662號解釋之協同
    意見書）。另按刑法第56條連續犯規定，於94年2月2日修正
    公布刪除，並自95年7月1日起施行，而連續犯之所以廢除，
    係因實務界對於「同一罪名」認定過寬，所謂「概括犯意」
    經常可連續數年之久，且在採證上多趨於寬鬆，致過度擴張
    連續犯概念，併案浮濫，造成不公現象，在修正後，基於連
    續犯原為數罪之本質及刑之公平原則，考量過去視為連續犯
    之犯罪，原則上應回歸數罪併罰之處罰，以藉此維護刑罰之
    公正性。又按法院就自由裁量權之行使，除不得逾越法律所
    規定範圍之外部性界限外，尚應受比例原則、公平正義原則
    之規範，謹守法律秩序之理念，體察法律之規範目的，使其
    結果實質正當，合於裁量之內部性界限，俾與立法本旨相契
    合，亦即必須符合所適用法律授權之目的，並受法律秩序之
    理念、法律感情及慣例等所規範。且現階段之刑事政策，非
    祇在實現以往應報主義之觀念，尤重在教化之功能（本院98
    年度抗字第634號裁定意旨參照）。
  ㈤抗告人非以竊盜為生活之手段，前案服刑至104年9月17日假
    釋，於原裁定犯罪日前，均正常工作於林口長庚醫院桃園分
    院擔任清潔員及桃園麗之景園藝工程擔任工地領班之工作，
    後因酗酒成癮失去工作，弟弟因病去世無法工作，因而犯罪
    ，抗告人曾因車禍致右眼失明，左眼有視野窄小之後遺症，
    且領有重度身心障礙手冊，因抗告在即，無法檢附相關文件
    ，鈞院可函文法務部○○○○○○○衛生科查明抗告人所述是否屬
    實。又抗告人雙親年邁，僅仰賴家中一位剛成年之妹妹照顧
    ，故抗告人實因生活窘迫而犯罪，非一再以竊盜為生活所需
    。原裁定未就抗告人整體犯罪之行為態樣、時間觀察，所定
    應執行刑顯不利於抗告人，難謂與上開內部界限之法律目的
    及刑罰之公平性無違，且原裁定亦未說明抗告人之犯行所受
    處罰何以遠高於同性質類型之案件，本件中各案件於程序上
    先後起訴、審判、定執行刑，影響其權益及司法公平性，請
    考量抗告人人格特性及犯罪目的、動機、手段及犯後態度等
    ，撤銷原裁定，給予適法之裁定，以符合內部界限及抗告人
    對司法之期待，以彰法紀。
　㈥按數罪併罰時，針對第二犯罪宣告刑在計入刑度大約接近0.6
    9的數值，因此在累進遞減原則設計上，以0.7作為第二宣告
    刑責任遞減係數之始，其計算方式應為執行刑最重宣告刑加
    上第二宣告刑乘以0.7，而合理得出一整合具體之刑（參黃
    榮堅教授所著：數罪併罰量刑模式構想，刑法修正後之適用
    問題，最高法院學術研究會12月份研究、法學雜誌94年8月
    份第43至67頁等資料參照）。
　㈦抗告人謹列舉數則各級法院判例供鈞院參酌，且抗告人舉出
    多則判決皆具考量立法者就各宣告多數有期徒刑合併執行刑
    ，採限制加重原則，除著眼和緩多數有期徒刑合併執行所造
    成苛酷之外，更重在避免責任非難之重複，蓋有期徒刑科處
    ，不僅在於懲罰犯罪行為，更重在矯治犯罪行為人提升規範
    意識，回復社會對於法律規範之信賴，定應併合處罰之複數
    有期徒刑，倘一律合併執行，將造成責任非難之效果重複滿
    足邊際效應遞減不當之效果，致有違責任主義，故採行限制
    加重原則，以期責罰相當。
　㈧抗告人真的對當初所犯之行為感到非常後悔，也真的知道錯
    了，請鈞院給予改過自新之機會，重新更定應執行刑，以早
    日重返社會回到家中照顧年邁的父母及幫助家中生活經濟，
    以後絕對好好做人、工作，回饋社會，做個奉公守法之好公
    民，絕不再犯罪，令父母傷心難過，會記取教訓，請給予從
    輕量刑之裁定等語。
三、按裁判確定前犯數罪者，併合處罰之。但有下列情形之一者
    ，不在此限：一、得易科罰金之罪與不得易科罰金之罪。二
    、得易科罰金之罪與不得易服社會勞動之罪。三、得易服社
    會勞動之罪與不得易科罰金之罪。四、得易服社會勞動之罪
    與不得易服社會勞動之罪。前項但書情形，受刑人請求檢察
    官聲請定應執行刑者，依第51條規定定之。又數罪併罰，有
    二裁判以上者，依刑法第五十一條規定，定其應執行刑；數
    罪併罰，分別宣告其罪之刑，依下列各款定其應執行者：宣
    告多數有期徒刑者，於各刑中之最長期以上，各刑合併之刑
    期以下，定其刑期。但不得逾三十年。刑法第50條、第53條
    、第51條第5款分別定有明文。次按數罪併罰之定應執行之
    刑，係出於刑罰經濟與責罰相當之考量，並非予以犯罪行為
    人或受刑人不當之利益，為一種特別的量刑過程，相較於刑
    法第57條所定科刑時應審酌之事項係對一般犯罪行為之裁量
    ，定應執行刑之宣告，乃對犯罪行為人本身及所犯各罪之總
    檢視，除應考量行為人所犯數罪反應出之人格特性，並應權
    衡審酌行為人之責任與整體刑法目的及相關刑事政策，在量
    刑權之法律拘束性原則下，依刑法第51條第5款之規定，採
    限制加重原則，以宣告各刑中之最長期為下限，各刑合併之
    刑期為上限，但最長不得逾30年，資為量刑自由裁量權之外
    部界限，並應受法秩序理念規範之比例原則、平等原則、責
    罰相當原則、重複評價禁止原則等自由裁量權之內部抽象價
    值要求界限之支配，使以輕重得宜，罰當其責，俾符合法律
    授與裁量權之目的，以區別數罪併罰與單純數罪之不同，兼
    顧刑罰衡平原則。個案之裁量判斷，除非有全然喪失權衡意
    義或其裁量行使顯然有違比例、平等諸原則之裁量權濫用之
    情形，即不得任意指其為違法（參照最高法院100年度臺上
    字第314號裁定意旨）。是對於定應執行刑之案件，法院所
    為刑之酌定，本屬自由裁量事項，倘未逾法定裁量範圍（即
    各刑中之最長期以上、各刑合併之刑期以下之法定範圍內）
    ，即難謂其職權之行使有違誤。
四、經查：
  ㈠本件抗告人因竊盜等案件，分別經原審法院及臺灣南投地方
    法院先後判處如附表所示之刑，均經分別確定在案，有卷附
    各該刑事判決書、本院被告前案紀錄表在卷可查（見109年
    度執聲字第3364號卷，下稱執聲卷，第9頁至第13頁反面、
    原審卷第75至97頁、本院卷第58至71頁）。又如附表編號1
    至10所示數罪，兼有得易科罰金之罪與不得易科罰金之罪，
    合於刑法第50條第1項但書第1款之情，抗告人已依同條第2
    項規定，請求檢察官聲請定應執行刑，有抗告人親簽之定刑
    聲請切結書附卷可證（見執聲卷第2頁），檢察官據此聲請
    最後事實審之原審法院定其應執行之刑，原審法院認其聲請
    為正當，依刑事訴訟法第477條第1項，刑法第53條、第51條
    第5款、第50條第2項等規定，以抗告人所犯如附表所示10罪
    之宣告刑為基礎，於各罪所處有期徒刑中之最長期（即附表
    編號8所示有期徒刑1年2月）以上，各宣告刑總合之刑期（
    即有期徒刑4年2月）以下之外部界限，兼衡附表編號1至9所
    示之罪前經臺灣新北地方法院以109年度聲字第3519號裁定
    定應執行刑為有期徒刑2年5月（見原審卷第69至74頁、本院
    卷第69頁），另與附表編號10所示之罪刑相加總合為有期徒
    刑2年11月之內部界限上限，裁定其應執行刑為有期徒刑2年
    9月。自形式上觀察，原裁定已考量抗告人所犯數罪所反映
    之人格特性，各罪彼此間之關聯性（即各罪之犯罪時間、犯
    罪類型及侵害之法益種類等），基於刑罰目的性及刑事政策
    之取向等因素，總體而為適度之評價，並已審酌抗告人所犯
    各罪中，曾定執行刑者所定刑度，而在數罪各刑之宣告刑或
    執行刑合併刑期範圍內重定執行刑，經核符合法律授與裁量
    權之目的，所定應執行刑並無過苛過重之情事，而與公平原
    則及比例原則無違。是抗告意旨徒憑己意指摘原裁定有違內
    部界限之法律目的及刑罰之公平性云云，並非可採。
　㈡抗告人固指稱原裁定所定之應執行之刑相較於抗告狀所舉其
    他法院之裁判案件，有過重之嫌云云。惟按數罪併罰之定應
    執行刑，個案之裁量判斷，除非有全然喪失權衡意義或其裁
    量行使顯然有違比例、平等諸原則之裁量權濫用之情形，否
    則縱屬犯罪類型雷同，仍不得將不同案件裁量之行使比附援
    引為本案之量刑輕重比較，以視為判斷法官本於依法獨立審
    判之授權所為之量刑裁奪有否裁量濫用之情事。此與所謂相
    同事務應為相同處理，始符合比例原則與平等原則之概念，
    迥然有別（最高法院100年台上字第733號判決要旨參照）。
    況執行刑之酌定，尤無必須按一定比例、折數衡定之理，故
    無從引用他案酌定應執行刑之比例，作為原裁定酌定之刑是
    否適法之判斷基準。至抗告意旨另援引學說理論之執行刑計
    算方式以指摘原裁定所定執行刑過重，然個案情節不同，本
    難統一計算標準，是抗告人此部分之抗告意旨，自無理由，
    亦非可採。
　㈢至抗告意旨稱抗告人領有重度身心障礙手冊，又雙親年邁，
    僅仰賴家中妹妹照顧，抗告人實因生活窘迫而犯罪，非一再
    以竊盜為生活所需，抗告人對所犯之行為深感後悔，請考量
    抗告人人格特性及犯罪目的、動機、手段及犯後態度等，給
    予從輕量刑之裁定等節，亦非判決確定後定應執行刑法院所
    應審酌之事項，故抗告人上開所指，亦屬無據。
　㈣綜上，原審所為本件定應執行刑之裁定，核無不合。抗告人
    提起抗告所執前開情詞，指摘原裁定不當，為無理由，應予
    駁回。
五、據上論斷，應依刑事訴訟法第412條，裁定如主文。
中　　華　　民　　國　　110 　年　　2 　　月　　22　　日
                  刑事第二十五庭審判長法  官  邱滋杉
                                      法  官  文家倩
                                      法  官  黃翰義
以上正本證明與原本無異。
如不服本裁定，應於收受送達後五日內向本院提出抗告狀。
                                      書記官  邱鈺婷
中　　華　　民　　國　　110 　年　　2 　　月　　26　　日
附表：
編號  1 2 3 罪名  竊盜 竊盜 竊盜 宣告刑  有期徒刑3月，如易科罰金，以新台幣1千元折算1日 有期徒刑4月，如易科罰金，以新台幣1千元折算1日 有期徒刑3月，如易科罰金，以新台幣1千元折算1日 犯罪日期  108年3月29日 108年4月2日 108年4月3日 偵查（自訴）機關年度案號  臺灣南投地方檢察署108年度偵字第1777號、第1803號、第2286號   最後事實審 法院 臺灣南投地方法院    案號 108年度投簡字第364號    判決日期 108年10月28日   確定判決 法院 同上    案號 同上    確定日期 108年12月3日   

編號  4 5 6 罪名  竊盜 竊盜 竊盜 宣告刑  有期徒刑3月，如易科罰金，以新台幣1千元折算1日 有期徒刑3月，如易科罰金，以新台幣1千元折算1日 有期徒刑3月，如易科罰金，以新台幣1千元折算1日 犯罪日期  108年5月14日 108年5月3日 108年5月5日 偵查（自訴）機關年度案號  臺灣南投地方檢察署108年度偵字第1777號、第1803號 、第2286號 臺灣南投地方檢察署108年度偵字第2149號、第2420號、第2651號  最後事實審 法院 臺灣南投地方法院 臺灣南投地方法院   案號 108年度投簡字第 364號 108年度投簡字第423號   判決日期 108年10月28日 108年11月15日  確定判決 法院 同上 同上   案號 同上 同上   確定日期 108年12月3日 108年12月25日  
　　　　　　　　　
編號  7 8        9 罪名  竊盜 放火燒毀其他物件 攜帶兇器竊盜 宣告刑  有期徒刑4月，如易科罰金，以新台幣壹千元折算壹日 有期徒刑1年2月 有期徒刑7月 犯罪日期  108年1月11日 108年1月12日 108年7月10日 偵查（自訴）機關年度案號  臺灣新北地方檢察署108年度偵字第 9928號  臺灣新北地方檢察署108年度偵字第 28306號 最後事實審 法院 臺灣新北地方法院  臺灣新北地方法院  案號 108年度審訴字第1493號  109年度審易字第 233號  判決日期 109年1月9日  109年5月14日 確定判決 法院 同上  同上  案號 同上  同上  確定日期 109年3月11日  109年6月24日 

編號  10   罪名  加重竊盜未遂   宣告刑  有期徒刑6月，如易科罰金，以新台幣1千元折算1日   犯罪日期  108年7月25日   偵查（自訴）機關年度案號  臺灣新北地方檢察署109年度偵字第 1111號   最後事實審 法院 臺灣新北地方法院    案號 109年度簡字第 2456號    判決日期 109年5月22日   確定判決 法院 同上    案號 同上    確定日期 109年9月9日(撤回上訴)